【裁判字號】    98,上訴,241
【裁判日期】    980311
【裁判案由】    偽證
【裁判全文】
臺灣高等法院臺中分院刑事判決         98年度上訴字第241號
上  訴  人
即  被  告  甲○○
上列上訴人因偽證案件，不服臺灣臺中地方法院97年度訴字第40
56號中華民國97年12月2日第一審判決（起訴案號：臺灣臺中地
方法院檢察署97年度偵字第20257號），提起上訴，本院判決如
下：
    主  文
上訴駁回。
    事    實
一、甲○○前因恐嚇、違反麻醉藥品管理條例、肅清煙毒條例等
    案件，經法院判處應執行有期徒刑6年確定，入監執行後曾
    假釋出監，後又因違反肅清煙毒條例等案件，經法院判處應
    執行有期徒刑3年2月確定，前開假釋並經撤銷因而回監執行
    殘刑，嗣於民國（下同）90年7月13日縮短刑期假釋出監，
    並於92年12月25日保護管束期滿視為徒刑執行完畢。猶不知
    悔改，於臺灣臺中地方法院（下稱臺中地院）96年度訴字第
    4576號被告乙○○涉嫌違反毒品危害防制條例一案中，經臺
    中地院法官於97年3月3日下午2時30分許，以證人身分提解
    至臺中地院第七法庭作證，甲○○明知其前於96年8月4日0
    時45分許、96年8月4日下午4時10分許、96年8月8日凌晨2時
    5分許、96年8月9日凌晨2時至2時36分間之某時，在臺中市
    北屯區○○路○段與九龍街口等處，曾以新臺幣（下同）500
    元至1000元不等之代價，向乙○○購買第一級毒品海洛因供
    己施用等情均為屬實，且無與乙○○合資再向第三人購買海
    洛因之情事，而上開向乙○○購買第一級毒品海洛情節，迭
    經甲○○於96年8月15日警詢及96年8月16日、96年9月12日
    偵查中具結證述明確，竟於案情有重要關係事項，即其究竟
    是向乙○○購買海洛因，抑或是與乙○○共同合資後再向第
    三人購買海洛因一事，於上開臺中地院案件公開審理中供前
    具結，而謊稱：「（問：在96年8月份，一級毒品來源？）
    跟乙○○一起跟綽號『阿華』的人拿的」、「（問：如何聯
    絡？）一般都是乙○○聯絡，因伊有工作，伊在跟他一起拿
    錢去拿，如果伊沒空就叫他自己去拿」、「（問：96年8月4
    日到8月9日這段時間，你施用的一級毒品來源？）都是跟被
    告一起去拿的，如果伊沒時間就叫他先去拿。如果拿了兩千
    元，回來就1人1千元。因為伊有工作，所以有時拜託他先去
    拿。拿回來等伊工作回來，如果買2千元，就1人1千元」、
    「（問：你是否有親自跟被告買毒品？）沒有，伊是因為有
    工作，伊是被告的朋友，所以請被告先去買」、「（問：你
    到底有無跟被告買毒品）我們兩個一起合買」、「（問：你
    有無曾經跟被告一起去跟『阿華』買毒品）有，好幾次了」
    等語，虛構與乙○○共同合資向綽號「阿華」之人購買海洛
    因之情節，妨害該案件承審合議庭法官對上開刑事審判案件
    之事實認定。
二、案經臺灣高等法院臺中分院檢察署檢察官告發，由臺灣臺中
    地方法院檢察署檢察官偵查起訴。
    理    由
一、訊據上訴人即被告甲○○（下稱被告）矢口否認有前揭犯行
    ，辯稱：伊在警詢訊問及在偵查、地院出庭作證時，都說藥
    是從乙○○那邊來的，只是怎麼來的情形沒有說的很清楚，
    也可能是法官誤解伊的意思。伊是跟乙○○一起去向阿華拿
    藥的沒錯，有時伊會跟他去，伊跟阿華聯絡不到，因為阿華
    是藥頭，他換手機，號碼我不知道，但是阿華有跟乙○○說
    ，伊有時候跟乙○○一起去拿，去拿的時候，都是乙○○下
    車去拿，伊在車上等，等到他回來的時候，就說藥拿到了，
    伊並不知道這些藥是乙○○跟阿華拿的，還是從乙○○身上
    拿出來的。有可能是朋友之間，他不好意思跟伊說他有在賣
    。有時候伊要去上班，身上剛好沒有藥，就打電話給乙○○
    ，他說他身上還有一點點，他就叫伊過去拿，但是伊用完後
    ，他說他要用沒有藥了，身上的錢也不夠，所以伊就將錢給
    他，這樣也不算是跟他買的。伊從頭到尾都沒有說是跟乙○
    ○買的，但是藥的確是從乙○○那邊來的。伊跟乙○○之間
    沒有講過買賣。伊跟乙○○一起去買的地方，不是只有到阿
    華那裡去買，還有去別的地方買云云。
二、惟查：
（一）被告於96年8月15日在乙○○販賣毒品案件之警詢筆錄，
      及同年月16日之偵訊中，均證述其向乙○○購買海洛因之
      事實，且從未提及有合資情事，乙○○於該案偵訊中自白
      販賣海洛因予被告，亦從未提及有「合資」情事（見偵查
      卷第9頁至第17頁）。被告於96年9月12日再度於該案偵查
      中證述其向乙○○購買海洛因之事實，仍未提及有合資情
      事（見偵查卷第20頁至第21頁），此觀前開筆錄之內容自
      明。惟被告卻於原審法院96年度訴字第4576號乙○○販毒
      案件中，供前具結，而為如事實欄所述虛偽證述，亦有原
      審法院審判筆錄及證人結文附卷可稽（見偵查卷第24頁至
      第45頁）；且原審法院於前開案件中亦認定被告前開證述
      其與乙○○合資購買毒品之證詞，應係事後迴護乙○○之
      詞，不足採信，據此並認定乙○○確實販賣第一級毒品海
      洛因給被告之事實，又該案件經乙○○提起上訴後，本院
      97年度上訴字第1040號刑事判決亦認為，甲○○於原審（
      即台中地院96年度訴字第4576號）所證，伊與乙○○合資
      購買毒品云云，乃事後迴護乙○○之詞，而乙○○確實有
      販賣第一級毒品海洛因給被告屬實，而駁回乙○○之上訴
      ，且該案件經乙○○提起上訴後，業據最高法院以97年度
      台上字第5157號刑事判決駁回上訴確定之事實，此亦有前
      開各審之判決書附卷可參（見偵查卷第2頁至第8頁、51頁
      至第55頁，原審卷第40頁至第43頁）。足認被告於原審法
      院所為之前開證詞係偽證無疑。雖證人乙○○雖於原審法
      院審理中證述：因為甲○○無法聯絡阿華之人，是伊幫他
      拿，伊是轉讓，伊並非販賣，伊與甲○○確實有合資去買
      毒品，也有一起去找阿華等語；惟證人乙○○所證述之內
      容，顯與前開判決認定乙○○販賣第一級毒品海洛因給被
      告之事實不同，其所述已被確定判決所不採，自難認為真
      實，應係迴護被告甲○○之詞，尚難採信。
（二）依上所述，被告所辯應係事後卸責之詞，不足採信；本件
      事證已臻明確，被告犯行洵堪認定，應依法論科。至被告
      於原審法院審理時聲請勘驗台中地院96年度訴字第4576號
      案件中，其於審理中之證述內容，以證明被告開庭時曾說
      過毒品係由乙○○拿到的云云；惟查，被告是否於該案件
      中證述毒品係由乙○○拿到之事實，並不影響被告為偽證
      之認定，本院認無勘驗之必要。
三、核被告所為，係犯刑法第168條之偽證罪。被告前因恐嚇、
    違反麻醉藥品管理條例、肅清煙毒條例等案件，經法院判處
    應執行有期徒刑6年確定，入監執行後曾假釋出監，後又因
    違反肅清煙毒條例等案件，經法院判處應執行有期徒刑3年2
    月確定，前開假釋並經撤銷因而回監執行殘刑，嗣於90年7
    月13日縮短刑期假釋出監，並於92年12月25日保護管束期滿
    視為徒刑執行完畢之事實，有台灣高等法院被告前案紀錄表
    在卷可稽，其於前開有期徒刑執行完畢後，5年內故意再犯
    本件有期徒刑以上之罪，為累犯，依刑法第47條第1項之規
    定，加重其刑。乃原審適用刑事訴訟法第299條第1項前段，
    刑法第168條、第47條第1項之規定，並審酌被告素行不佳，
    所生損害，犯罪動機，及其犯後態度等一切情狀，量處被告
    有期徒刑1年，其認事用法均無違誤，量刑亦稱妥適，原審
    判決即應予維持。被告提起上訴，猶執前詞，否認有偽證之
    犯行云云，為無理由，應駁回被告之上訴。
據上論結，應依刑事訴訟法第368條，判決如主文。
本案經檢察官吳經綸到庭執行職務。
中    華    民    國    98    年    3     月    11    日
            刑事第十一庭  審判長法  官  陳  朱  貴
                                法  官  胡  文  傑
                                法  官  何  志  通
以上正本證明與原本無異。
如不服本判決應於收受送達後十日內向本院提出上訴書狀，其未
敘述上訴理由者，並得於提起上訴後十日內向本院補提理由書狀
（均須按他造當事人之人數附繕本）「切勿逕送上級法院」。
                                書記官  高  麗  淇
中    華    民    國    98    年    3     月    11    日


司法院資訊處製作；財團法人民間司法改革基金會備份。
